【裁判字號】    97,上易,1398
【裁判日期】    970612
【裁判案由】    侵占
【裁判全文】
臺灣高等法院刑事判決                97年度上易字第1398號
上  訴  人
即  自訴人  乙○○
代  理  人  顏火炎律師
被      告  甲○○
上列上訴人即自訴人因被告侵占案件，不服臺灣士林地方法院96
年度自字第16號，中華民國97年3月12日第一審判決，提起上訴
，本院判決如下：
    主  文
上訴駁回。
    理  由
一、自訴意旨略稱：被告甲○○乃自訴人乙○○之大嫂，於民國
    93年12月28日因自訴人與案外人莊國安合夥拆夥，自訴人人
    在美國無法親自處理，乃委由被告與莊國安協議，莊國安並
    開具面額共計新台幣（下同）3,148萬元之支票21張予自訴
    人，由被告代收，自訴人另將自訴人於國泰世華銀行開立之
    000000000000帳號之存摺、印章及自訴人以妻林秀玲名義於
    國泰世華銀行開立之000000000000帳號之存摺、印章（內有
    40,610,252元）均交由被告保管。詎料，前開21張支票均如
    期兌現，除部分款項由案外人林志容取走外，其餘支票款共
    計2,448萬元均由被告代收兌現。然自訴人於96年3月回國後
    ，要求被告將前開保管金額及存摺、印章返還，均為被告所
    拒，自訴人向國泰世華銀行查詢93年1月1日至96年3月15日
    之交易明細，始知被告侵占前述款項，自訴人國泰世華帳戶
    內僅餘571,591元。則縱認被告之前曾匯款予自訴人1千萬元
    應予扣除，被告侵占自訴人之金額仍達55,090,252元（24,4
    80,000＋40,610,252－10,000,000＝55,090,252），因被告
    涉犯刑法第335條第1項侵占罪，爰依法提起自訴。
二、按告訴或請求乃論之罪，已不得告訴或請求者，不得再行自
    訴；不得提起自訴而提起者，應諭知不受理之判決，刑事訴
    訟法第322條、第334條分別有明文規定。又，告訴乃論之罪
    ，其告訴應自得為告訴之人知悉犯人之時起，於6個月內為
    之，同法第237條亦定有明文。
三、查被告乃自訴人之親兄嫂，屬2親等之姻親，業據自訴代理
    人於原法院97年1月18日準備程序陳述甚明，則若被告犯刑
    法第335條第1項侵占罪，依刑法第338條準用第324條之規定
    ，須告訴乃論。本件自訴人雖稱：其係96年3月回國後向被
    告索取存摺、印鑑並請求返還保管款項遭拒後，向國泰世華
    銀行申請列印交易明細，始知被告之侵占犯行，而於96年6
    月22日委請律師向原法院提起本件自訴云云，然為被告所否
    認，被告辯稱：自訴人於95年10月12日返國後，即前往國泰
    世華將前述2帳戶之存摺印鑑掛失，並申請補發存摺更換印
    鑑，若自訴人認被告動用帳戶內之金額涉嫌侵占，自訴人於
    95年10月12日即已知悉，乃其遲至96年6月22日始提起本件
    自訴，應已逾告訴期間等語。經查：原法院向國泰世華銀行
    查詢，自訴人確實於95年10月12日將前開2帳戶之存摺掛失
    印鑑掛失，並申請補發存摺、更換印鑑，此有國泰世華銀行
    96年9月21日（96）國世天母字第096000181號函、97年2月5
    日（97）國世天母字第09700011號函、97年3月5日（97）國
    世天母字第09700021號函在卷可稽，足見自訴人於96年10月
    12日已知被告動用帳戶內款項之事實，若自訴人認被告此舉
    係侵占上開2帳戶內之款項，則95年10月12日已知悉犯罪，
    依前開說明，應於知悉後6個月內提出告訴或自訴，方屬適
    法。然經詢自訴代理人，於提出本件自訴前，自訴人並未曾
    提出告訴（見原法院97年1月18日準備程序筆錄第3頁），乃
    自訴人遲至96年6月22日始提起本件自訴，有收文戳章為憑
    ，顯已逾6個月之告訴期間，原法院依前開規定，不經言詞
    辯論，逕為不受理之判決，經核原判決並無不合，應予維持
    。
四、上訴意旨略以：自訴人固於95年10月12日已知悉存摺內存款
    已遭變動，但自訴人不願相信被告會有侵占之意圖云云，惟
    其不願意相信，並不礙於自訴人於95年10月12日已知悉犯人
    之認定。其於知悉犯人之後，逾6個月始行提起自訴，自與
    上揭規定不合，上訴非有理由，應予駁回，並不經言詞辯論
    為之。
據上論斷，應依刑事訴訟法第368條、第372條，判決如主文。
中    華    民    國    97    年    6     月    12    日
                  刑事第五庭  審判長法  官  吳  敦
                                    法  官  張傳栗
                                    法  官  陳春秋
以上正本證明與原本無異。
不得上訴。
                                    書記官  鄒賢英
中    華    民    國    97    年    6     月    13    日


司法院資訊處製作；財團法人民間司法改革基金會備份。
